【裁判字號】    88,交訴,7
【裁判日期】    890522
【裁判案由】    過失致死
【裁判全文】
臺灣雲林地方法院刑事判決                            八十八年度交訴字第七號
    公  訴  人  臺灣雲林地方法院檢察署檢察官
    被      告  丁○○
    被      告  乙○○
    右  一  人
    選任辯護人  高原茂
右列被告等因過失致死案件，經檢察官提起公訴（八十八年度偵字第三九一號），本
院判決如左：
    主  文
丁○○因過失致人於死，處拘役伍拾日，如易科罰金，以參佰元折算壹日，緩刑參年
。
乙○○從事業務之人，因業務上之過失致人於死，處有期徒刑貳年陸月。
    事  實
一、乙○○為南峰汽車貨運有限公司之司機，為從事駕駛業務之人，於民國八十七年
    七月六日晚間七時三十分許，駕駛車號ＩＵ─一七二號營業用聯結車，後拖子車
    ，沿台十九號公路（雙向四車道）由東往西方向行駛於內側快車道，途經雲林縣
    崙背鄉○○路二五０號前人車擁擠之路段時，原應注意減速慢行，作隨時停車之
    準備，且注意車前狀況，隨時採取必要之安全措施，而依當時天候晴、夜間有照
    明、道路為直路、乾燥、無缺陷、無障礙物等情形，並無不能注意之情事。適其
    同向右前方快慢車道間有丁○○駕駛車號ＳＮ－０９３７號雷諾牌自用小客車，
    正由快車道變換至慢車道上，準備靠往該處路邊停車。而丁○○原應注意除預先
    顯示燈光外，並應注意與其右後方慢車道上由黃雪雲所騎乘之ＬＯＬ－５６３號
    重型機車保持安全距離，依當時情形亦無不能注意之情事，乃亦疏於注意及此，
    即貿然向右變換車道，而黃雪雲見狀，因右側路邊已無空間閃避煞停，乃轉向左
    側快車道欲閃避丁○○之自用小客車，惟其機車右前車頭仍擦撞該小客車之左後
    側保險桿，黃雪雲於擦撞後失去平衡跌落於乙○○所駕駛聯結車前方之快車道右
    側，而乙○○因未注意上開二車之行車狀況，並與之保持隨時可以煞停之安全距
    離，見狀雖即時偏向左側閃避，惟因車身過長，致聯結車右側併排之輪胎仍輾過
    黃雪雲之左側三角肌部、胸腔及左上肢等處。乙○○於肇事後竟未停車查看，仍
    繼續駕車向前駛回原快車道，直至離事故現場約三十二公尺處之十字路口交通號
    誌前遇紅燈停車時，經路人攔車始下車處理，而丁○○於肇事後即留待現場且委
    託路人報警處理，並在雲林縣警察局西螺分局崙背分駐所警員許城煌獲報案前來
    現場處理時，向其自首陳述肇事經過而接受裁判。惟黃雪雲因遭聯結車車輪輾及
    ，除受有左頰部擦傷、左上肢股骨、尺撓骨開放性骨折、挫裂傷、左足底挫裂傷
    等非致命傷外，並受有左側三角肌部至胸腔廣泛性輾壓傷致破裂骨折出血，合併
    出血性休克等致命之重創，雖經送醫急救，仍於稍後即同日晚間七時四十分許不
    治死亡。
二、案經丁○○自首及被害人黃雪雲之夫甲○○告訴暨臺灣雲林地方法院檢察署檢察
    官相驗後偵查起訴。
    理  由
一、訊據被告丁○○對於右揭時地駕駛自用小客車變換車道靠路邊停車之際，其自用
    小客車之左側保險桿遭被害人黃雪雲之機車車頭擦撞，及黃雪雲倒地後另遭車輪
    輾壓致死之事實坦承無隱，惟堅決否認被害人係其小客車之後輪所輾斃；被告乙
    ○○對於右揭時間曾駕駛聯結車經過事故地點亦承認屬實，惟矢口否認有何犯行
    ，辯稱其一直是遵循在內側快車道上行駛，且在繞過正要靠右邊停車之丁○○所
    駕駛自用小客車，而繼續向前行駛之際，未曾見到有任何機車駕駛人，本件車禍
    係在其駕駛之聯結車經過之後始發生，其並未輾壓被害人，且事實亦無可能，蓋
    被告駕駛之聯結車，車身甚長又載重物，被害人倘遭其輾壓，依聯結車後輪（併
    排雙輪）之寬度判斷，被害人應該當場即被壓扁或壓碎，不可能係經送醫後始不
    治死亡，而聯結車之後輪更不可能毫無沾染血跡，又被害人之夫託朋友打聽到之
    目擊證人亦證稱有看到是被告丁○○駕駛之自用小客車倒車時將被害人輾過致死
    ，被告確實非本件車禍之肇事者云云。
二、經查：
（一）被害人黃雪雲因本件車禍除受有左頰部擦傷、左上肢股骨、尺撓骨開放性骨折
      、挫裂傷、左足底挫裂傷外，並受有左側三角肌部至胸腔廣泛性輾壓傷致破裂
      骨折出血合併出血性休克等致命傷，不治死亡，業經檢察官督同檢驗員相驗屬
      實，製有驗斷書、相驗屍體證明書、勘驗筆錄各一份在卷可憑。且被害人所受
      上開左側三角肌部至胸腔廣泛性破裂骨折，寬度大於二十公分以上，且係身體
      正面遭輾壓，除有上開驗斷書所附被害人正面圖可參，且經當時實施驗斷之台
      灣雲林地方法院檢察署檢驗戊○○到庭證述明確（本院訊問筆錄參照）。本件
      被告丁○○所駕駛之雷諾小客車（參照卷附車輛照片）輪胎規格為１５５／Ｒ
      １３（即輪圈直徑為十三英吋，輪胎踏面之寬度為一五五公厘），與一般小型
      自用小客車所始使用之輪胎規格並無不同，以該等小客車之輪胎寬度研判，應
      無可能造成被害人左側胸腔部位廣泛面積之輾壓傷且同時造成其左上肢股骨、
      尺撓骨開放性骨折、挫裂傷之傷害。
（二）依檢察官八十七年七月七日勘驗筆錄所載：「ＩＵ─一七二號大貨車及拖車之
      右後輪及右前輪均有擦痕，ＳＮ－０９３７號自小客車左後輪有擦痕（疑似機
      車輪胎痕跡）痕跡部分均請方局拍照，二車輪胎上未發現有明顯之血跡。」，
      依上開勘驗結果，及本件事故後所拍攝之車輛照片所示，固難即據以認定被害
      人係遭聯結車所輾壓，惟被告乙○○所駕駛車號ＩＵ─一七二號營業用聯結車
      及第二節之子車，除聯結車車頭用於轉向之前輪為單輪外，其餘均為雙輪併排
      ，全車共計十八個輪胎，有卷附聯結車照片可稽。雖案發當時該聯結車之輪胎
      規格究竟如何，因承辦之檢察官及警員均未予勘驗或保存，已無可考，然被告
      乙○○於本院審理時自承其所用輪胎踏面寬度為三一五公厘（新胎規格，並參
      照卷附米其林輪胎技術手冊），而依被告乙○○於庭期前自行委託信宏輪胎修
      理行測量之輪胎寬度，其前輪寬度均為二十四點五公分，併排之雙輪則分別介
      於五十六至六十公分之間，有其所提出該輪胎行測量單據一張在卷可參。衡諸
      一般貨運業者為節省成本，於換胎時鮮有使用新胎，通常均使用所謂之再製胎
      之情形以觀，被告乙○○於本件案發當時所使用之輪胎應非標準之新胎規格，
      而係一般業者所使用之再製胎，則上述輪胎行所測量之輪胎寬度與案發當時被
      告乙○○所駕駛聯結車之輪胎寬度應相去不多，是倘僅以上開聯結車前輪之輪
      胎寬度達二十四點五公分推斷，已足造成被害人之胸腔廣泛性破裂骨折之致命
      傷，若慮及被害人係身體正面同時受有左上肢股骨、尺撓骨開放性骨折等傷害
      之情形，顯然非併排之聯結車後輪無從造成，則被害人應係遭被告乙○○所駕
      駛之聯結車後輪輾過，應堪認定。
（三）被告丁○○於案發當晚警訊時陳述事故發生情形略以：當時係駕駛車號ＳＮ－
      ０９３７號雷諾牌自用小客車，自東往西沿正義路行駛，駛至肇事地點準備靠
      右停於正義路二五０號店門前時，不料被後面駛抵之機車撞及後保險桿左彎角
      處，機車騎士倒地；當時有一部聯結車經過該肇事地點，並陳稱該機車可能被
      他車撞到後行李架，機車偏駛撞及其後保險桿。於本院審理時並供稱，遭撞及
      而感受車身震動後，曾看到被告乙○○車子還在滑動，快到紅綠燈時，他才被
      攔下等語（以上參照警訊筆錄、審判筆錄）。而被告乙○○於案發當晚警訊時
      陳述事故發生情形則以：當時係駕駛車號ＩＵ─一七二號營業用聯結車，行經
      正義路二五０號前時，在我前方有一部ＳＮ－０９３７小客車欲插入路邊，但
      他沒有完全停入路邊，然後我便通過停在前方三十公尺處等紅燈，突然後面有
      一名機車騎士向我說，在後面轎車旁有一部機車及一個人倒在路中央，叫我去
      看一下（以上參照警訊筆錄）。嗣於檢察官偵訊時則稱：我載貨南下，看到自
      小客車要路邊停車，尚未到路邊就停住了，我剛好開車經過，丁○○之車在我
      車前，我閃過去，他們如何擦撞的，我沒有看到（參照相驗卷訊問筆錄）。綜
      據上開被告二人之供述，應可認定被害人騎乘機車撞及被告丁○○之小客車左
      後方保險桿時，適在被告乙○○駕駛之聯結車車頭通過前，且依被告乙○○所
      處聯結車駕駛座之位置應可看見其右前方發生機車與小客車之擦撞事故。
（四）依卷附道路交通事故調查報告表之事故現場圖所示，本件事故發生地點位於崙
      背鄉○○路二五０號福星接骨所前之快、慢車道上，快車道中央留有血跡一灘
      ，被害人之機車倒在血跡右方緊鄰分道線之左側，再右方即停有被告丁○○之
      小客車，小客車車頭朝西北方向位於慢車道中央，左側車尾則突出於快車道，
      被告乙○○聯結車第二節子車車尾則距前開事故位置約十九公尺（依附圖比例
      尺換算），而聯結車全部車體均位於快車道上略偏左側之位置，車體寬度約達
      快車道寬度四分之三。依上述各該車輛及血跡位置對照研判，被告乙○○駕駛
      聯結車於見及前方發生機車、小客車擦撞事故時，如未曾稍微向左閃避，而仍
      直線行駛，被害人之機車勢必遭聯結車車輪輾碎無疑，惟依卷附機車照片所示
      ，該機車車身仍屬完整，足見被告乙○○見及前方擦撞後應曾採取向左閃避之
      駕駛動作。惟以該聯結車連同第二節子車之全部車身長達約十五公尺推斷，被
      告乙○○綜曾採取向左閃避之動作，僅車頭之前輪可能閃避，其右側後輪及第
      二節子車之車輪（均併排雙輪）之軌跡應正好通過擦撞小客車後跌落快車道中
      央之被害人倒臥處（即血跡位置），則被害人實難逃該等併排車輪之輾壓。又
      被告乙○○之聯結車停止後之車頭位置距機車僅約三十二公尺（均依附圖比例
      尺換算），第二節子車車尾亦僅距機車位置約十九公尺，且聯結車全部車體均
      位於快車道上略偏左側之位置，以該等道路距離相對於聯結車之車身長度推斷
      ，顯見被告乙○○僅係採取略向左側閃避之動作後，隨即向右駛回原駕駛路線
      ，而非採取緊急煞車或向左急轉之動作。
（五）承前所述，被害人係遭被告乙○○所駕駛聯結車右側併排之車輪輾壓，應可認
      定。且依物理常識可知併排雙輪之接地面積較單輪之接地面積為大，因接地面
      積較大，輾壓物體時之車體重量分佈較平均，再參酌當時聯結車之車速應不高
      ，故被害人遭聯結車併排之車輪輾過後，其身體未遭壓扁或壓碎，應非無可能
      ，而被害人身體既未當場遭壓扁或壓碎，即不至發生血跡噴濺沾染車輪之情形
      。又被告丁○○於本院八十八年四月十九日審理時雖供稱其下車後看到被害人
      被自己機車壓著，當時被害人是趴著，臉朝右，機車壓在被害人背部上等語，
      倘其所述無訛，則此等情狀與被害人係身體正面遭輾壓之事實似有齟齬。惟被
      害人於遭聯結車右側併排車輪輾過後，因劇烈疼痛刺激所生有意識之反應，或
      因神經、肌肉抽搐以致產生身體扭曲翻轉之情形應非無可能（被告丁○○於本
      院審理時供稱將機車搬開時被害人尚在呼吸，顯見被害人仍有生理反應）；再
      者被告乙○○駕駛之聯結車頭尾共計五排車輪（參照卷附照片），聯結車右側
      之併排雙輪輾過被害人身體後，第二節子車前或後之右側併排雙輪因擦及被害
      人身後之機車（依前述檢察官勘驗筆錄，ＩＵ─一七二號大貨車及拖車之右後
      輪及右前輪均有擦痕），以致拖動機車車身壓住被害人身體，亦屬可能。準此
      ，前述判斷結果與事故發生後之現場情形，即難認為有何出入，被告乙○○執
      此辯解，要無可取。另告訴人即被害人之夫甲○○於警訊時雖指稱曾透過綽號
      「阿展」之友人打聽，得知住在事故現場附近之丙○○曾看到被告丁○○駕駛
      小客車倒車時輾斃被害人云云（參照相驗卷內警訊筆錄），惟告訴人上開指訴
      乃屬傳聞，本不足為憑，況且嗣經本件車禍原承辦警員許城煌及雲林縣警察局
      西螺分局警員林有文訊問丙○○之結果，其確實未曾見聞本件車禍發生之經過
      ，有警訊筆錄二件在卷可考，足見告訴人之指訴不實，自不得以之為本件事實
      認定之依據，被告乙○○就此所辯，亦無可採。
（六）按行經人車擁擠處所時，應減速慢行，作隨時停車之準備；汽車在同一車道行
      駛時行駛時，除超越前車外，候車與前車之間應保持隨時可以煞停之距離。前
      車如須減速暫停，駕駛人應預先顯示燈光或手勢告知後車，後車駕駛人應隨時
      注意前車之行動。汽車行駛時，駕駛人應注意車前狀況及兩車併行之間隔，並
      隨時採取必要之安全措施；汽車在雙向四車道行駛，變換車道時，應注意安全
      距離。道路交通安全規則第九十三條第一項第四款、第九十四條、第九十八條
      第一項第六款分別定有明文。本件事故發生地點雲林縣崙背鄉○○路二五０號
      前乃人車擁擠路段（卷附現場照片參照），被告二人駕駛汽車行經該處，均應
      注意遵守上開交通安全規則。且依卷附道路交通事故調查報告表之記載，事故
      發生當時天候晴、夜間有照明、道路為直路、乾燥、無缺陷、無障礙物等情，
      被告二人均無不能注意之情事，乃被告丁○○駕駛自用小客車，由快車道變換
      至慢車道上，準備靠往該處路邊停車時，竟疏未注意與其右後方慢車道上由被
      害人所騎乘重型機車保持安全距離，即貿然向右變換車道，以致被害人閃避不
      及，擦撞其小客車左後側保險桿後，人車倒地；而被告乙○○駕駛聯結車拖掛
      子車，途經該處人車擁擠之路段時，亦疏未注意其車前小客車與機車之行車狀
      況，並與之保持隨時可以煞停之安全距離，以致前車發生擦撞事故後，閃避不
      及，使聯結車所拖掛子車之輪胎輾過因擦撞倒地之被害人身體胸腔及左上肢等
      處，則被告二人對本件事故之發生自均應負過失責任。另本件事故經臺灣省嘉
      雲區車輛行車事故鑑定委員會先後二次鑑定結果，亦同此認定，有該委員會鑑
      定意見書及復函在卷可參。且被告二人之過失與被害人之死亡間，均有相當之
      因果關係，事証明確，被告二人過失犯行均堪認定。
二、核被告丁○○所為係犯刑法第二百七十六條第一項之過失致人於死罪；被告乙○
    ○所為係犯同條第二項之業務上過失致人於死罪。又被告丁○○於肇事後即留在
    現場並委請路人報案，且在雲林縣警察局西螺分局崙背分駐所警員許城煌接獲報
    案前來現場處理時，向其自首陳述肇事經過，業經許城煌於本院審理時證述明確
    （參照本院訊問筆錄），並有雲林縣警察局西螺分局崙背分駐所相驗案件初步調
    查報告表在卷可佐，其在有偵查犯罪職務之公務員知悉犯罪事實前，即自首而接
    受裁判，應依刑法第六十二條前段規定減輕其刑。爰審酌被告丁○○之素行尚屬
    良好、犯後坦承肇事，且過失程度非重，暨其事後已賠償被害人家屬新台幣二百
    一十萬元而與之達成民事和解（參照卷附經本院民事庭核定之雲林縣崙背鄉調解
    委員會調解書）；而被告乙○○為職業駕駛人，且有相當之駕駛經驗，對於聯結
    車輾過被害人身體時所必然產生之車體震動，應有所察覺，且此前並曾作出閃避
    之駕駛動作，則其當時應已警覺發生交通事故，竟仍繼續駕車前行，無非係為脫
    免肇事責任，而故作無辜或不知情，心態殊甚可惡（被告乙○○於八十七年十二
    月九日駕駛同一聯結車行經雲林縣西螺鎮○○里○○○○道路時，過失輾斃詹俊
    隆後，曾重施故計，駕車駛離現場，參照卷附本院八十八年度交易字第八九號刑
    事判決影本）且其過失程度嚴重等一切情狀，分別量處如主文所示之刑，並就被
    告丁○○部分諭知易科罰金之折算標準。末查，被告丁○○未曾受有期徒刑以上
    刑之宣告，有臺灣高等法院被告全國前案紀錄表一紙在卷足憑，且其有正當職業
    ，偶因過失罹犯本罪，本院認其經此教訓後，當益知警惕，應無再犯之虞，因認
    所宣告之刑，以暫不執行為適當，併予宣告緩刑三年，以啟自新。
據上論斷，應依刑事訴訟法第二百九十九條第一項前段，刑法第二百七十六條第一項
、第二項、第六十二條前段、第四十一條、第七十四條第一款，罰金罰鍰提高標準條
例第一條前段、第二條，判決如主文。
本案經檢察官劉海倫到庭執行職務。
中      華      民      國      八十九    年      五    月    二十二    日
                                          臺灣雲林地方法院刑事第二庭
                                                  法  官  杭  起  鶴
右正本證明與原本無異。
如不服本判決，應於判決送達後十日內向本院提出上訴狀( 應附繕本 )。
                                                  書記官  鄭  國  銘
中      華      民      國      八十九    年      五    月    二十二    日
刑法第二百七十六條
一、因過失致人於死者，處二年以下有期徒刑、拘役或二千元以下罰金。
二、從事業務之人，因業務上之過失犯前項之罪者，處五年以下有期徒刑或拘役，得
    併科三千元以下罰金。


司法院資訊處製作；財團法人民間司法改革基金會備份。
